【裁判字號】    98,聲判,57
【裁判日期】    990323
【裁判案由】    聲請交付審判
【裁判全文】
臺灣士林地方法院刑事裁定              98年度聲判字第57號
聲 請 人
即告訴人  甲○○
代 理 人  廖芳萱律師
          陳鴻琪律師
被    告  乙○○
上列聲請人因告訴被告違反商標法等案件，不服臺灣高等法院檢
察署檢察長駁回再議之處分（98年度上聲議字第4776號），聲請
交付審判，本院裁定如下：
    主  文
聲請駁回。
    理  由
一、按告訴人不服上級法院檢察署檢察長或檢察總長認再議為無
    理由而駁回之處分者，得於接受處分書後10日內委任律師提
    出理由狀，向該管第一審法院聲請交付審判，刑事訴訟法第
    258 條之1 第1 項前段定有明文。經查，本件聲請人即告訴
    人甲○○以被告乙○○涉違反商標法之罪嫌，向臺灣士林地
    方法院檢察署提出告訴，經該署檢察官於民國98年6 月24日
    以97年度偵字第13321 號為不起訴處分後，聲請人不服，乃
    聲請再議，嗣經臺灣高等法院檢察署檢察長於98年8 月20日
    以98年度上聲議字第4776號處分書認再議無理由而駁回，本
    件臺灣高等法院檢察署上開處分書係於98年9 月15日送達，
    由聲請人之受雇人即漢陽首都大樓管理員陳德玨代收，此有
    臺灣高等法院檢察署98年9 月23日檢紀慧字第0980000165號
    函暨送達證書各一份在卷可稽，再以聲請人住所係位於臺北
    市松山區，無需扣除在途期間；而聲請人委任律師於97年9
    月25日向本院具狀聲請交付審判等情，業經本院調閱上開卷
    宗核閱無訛，並有聲請人所提刑事聲請交付審判狀上本院收
    狀戳日期可稽，則揆諸前揭規定所示，聲請人向本院提起
    本件聲請，在程序上即屬適法，合先敘明。
二、聲請交付審判意旨略以：原處分書以「被告並非美容美髮從
    業人員，其係因所服務之超網路科技股份有限公司（下稱超
    網路公司，嗣後經國眾電腦股份有限公司合併）接受臺北市
    女子美容商業同業公會（下稱美容公會）委託，建置『臺灣
    美容產業電子市集』網站平台，因而創設系爭網頁，系爭網
    頁上雖有聲請人之商標，但該網頁所列之產品並非被告所製
    造或銷售，網頁上所載之匯款帳號及戶名亦均非實際存在，
    則被告在系爭網頁上使用聲請人之商標，並非意在行銷與聲
    請人登記營業相同或類似的商品或服務，其顯非商標法第6
    條所稱商標之使用」云云，駁回再議之聲請，故非無見，惟
    查：按「未得商標權人或團體商標權人同意，有下列情形之
    一者，處三年以下有期徒刑、拘役或科或併科新臺幣二十萬
    元以下罰金：一、於同一商品或服務，使用相同之註冊商標
    或團體商標者。二、於類似之商品或服務，使用相同之註冊
    商標或團體商標者。三、於同一或類似之商品或服務，使用
    近似於其註冊商標或團體商標之商標，有致相關消費者混淆
    誤認之虞者。」商標法第81條定有明文，同法第82條另明定
    「明知為前條商品而販賣、意圖販賣而陳列、輸出或輸入者
    ，處一年以下有期徒刑、拘役或科或併科新臺幣五萬元以下
    罰金。」，據上二條文可知，關於違反商標法之行為態樣，
    只要有於同一或類似之商品或服務，使用相同或近似之註冊
    商標或團體商標者，即合於商標法第82條構成要件處罰之行
    為，不以有行銷、販賣之目的為其處罰之要件，至行為人是
    否有行銷、販賣意圖，謹係判別究應適用商標法第81條或第
    82條之標準，而非據以判斷有罪與否之要件，否則商標法第
    82條關於「意圖販賣」之要件不啻成為具文。從而，原處分
    書以被告乙○○建置之網頁所載之匯款帳號及戶名亦均非實
    際存在，則被告並非意在行銷與聲請人登記營業相同或類似
    的商品或服務，故認其不該當商標法第81條所稱之使用，進
    而排除被告涉有商標法之犯行，其適用法律顯有違誤，原不
    起訴書暨再議駁回處分未詳予調查，故聲請鈞院裁准交付審
    判。
三、按刑事訴訟法增訂「聲請法院交付審判」制度，其目的無非
    係欲對於檢察官起訴裁量有所制衡，除貫徹檢察機關內部檢
    察一體之原則所含有之內部監督機制外，另宜有檢察機關以
    外之監督機制，由法院保有最終審查權而介入審查，提供告
    訴人多一層救濟途徑（刑事訴訟法第258 條之1 立法理由參
    照），以促使檢察官對於不起訴處分為最慎重之篩選，審慎
    運用其不起訴裁量權。是法院僅係就檢察機關之處分是否合
    法、適當予以審究，惟交付審判制度畢竟非屬審判程序之延
    伸，若法院於檢察機關憑以作成處分之卷證資料外，主動另
    行蒐集其他證據，則顯然有侵越檢察機關之職權，形成違反
    彈劾原則（控訴機關與審判機關絕對分離）之情形。又法院
    審查聲請交付審判案件時，依刑事訴訟法第258 之3 條第3
    項規定「得為必要之調查」，其調查證據之範圍，自應以偵
    查中曾顯現之證據為限；而同法第260 條對於不起訴處分已
    確定或緩起訴處分期滿未經撤銷因發現新事實新證據者得再
    行起訴之規定，其立法理由說明該條所謂不起訴處分已確定
    者，包括「聲請法院交付審判復經駁回者」之情形在內，是
    前述「得為必要之調查」，其調查證據範圍，更應以偵查中
    曾顯現之證據為限，不得就告訴人新提出之證據再為調查，
    亦不得蒐集偵查卷以外之證據，否則，將與刑事訴訟法第26
    0 條之再行起訴規定，混淆不清，亦將使法院兼任檢察官而
    有回復「糾問制度」之虞；且法院裁定交付審判，即如同檢
    察官提起公訴使案件進入審判程序，是法院裁定交付審判之
    前提，必須偵查卷內所存證據已符合刑事訴訟法第251 條第
    1 項規定「足認被告有犯罪嫌疑」檢察官應提起公訴之情形
    ，亦即該案件已經跨越起訴門檻，否則，縱或法院對於檢察
    官所認定之基礎事實有不同判斷，但如該案件仍須另行蒐證
    偵查始能判斷應否交付審判者，因交付審判審查制度並無如
    同再議救濟制度得為發回原檢察官續行偵查之設計，法院仍
    應依同法第258 條之3 第2 項前段規定，以聲請無理由裁定
    駁回。
四、本院查：
  (一)按本法所稱商標之使用，指為行銷之目的，將商標用於商品
    、服務或其有關之物件，或利用平面圖像、數位影音、電子
    媒體或其他媒介物足以使相關消費者認識其為商標，商標法
    第6 條定有明文。所謂商標之使用，依商標法第6 條規定，
    係指為行銷之目的，將商標用於商品或其有關之物件。亦即
    商標之使用，主觀上必須有行銷之主觀目的加以定義。是商
    標之使用，有行銷市面之意，於同一商品或類似之商品，使
    用相同之註冊商標；或於同一或類似之商品，使用近似於其
    註冊商標而散布，始成立商標法第81條之侵害他人商標專用
    權罪。
  (二)被告乙○○為超網路公司總經理，任職之時超網路公司有負
    責架設「台灣美容產業電子市集」網站平台之事實，業據被
    告乙○○坦承不諱，惟否認有違反商標法之犯行，查美容公
    會與超網路公司就經濟部中小企業處93年度「產業別網際網
    路資料庫及電子商務維護分項計畫」訂定合作備忘錄，雙方
    洽談內容略為：由超網路公司依據美容公會提供之廠商資料
    ，架設並負責網站之營運，以持續前述資料庫之維護、推廣
    ，美容公會並保證廠商資料皆為合法取得，並無侵害他人商
    標權、著作權等權益，雙方合作期間自93年4 月1 日起為期
    1 年，又美容公會所屬會員有意願加入者應提供資料，美容
    公會挑選後，將相關資料交予超網路公司，由超網路公司協
    助指導會員網路操作事宜，自第2 年起，超網路公司向上開
    加入之會員廠商收取網頁之維護費用等情，業據美容公會前
    任總幹事林國恩、理事長葉長興及常務理事許景然證述明確
    ，並有美容公會與超網路公司簽訂之合作備忘錄影本1 份附
    卷可稽（97年度偵字第13321 號卷【下稱偵卷】第116 至11
    7 頁參照）；核與被告乙○○供陳：當時係由超網路公司提
    供由「軟體協會」制訂格式之參與同意書（應為「授權書」
    之誤）給美容公會，再由美容公會轉交各會員廠商，復經同
    意參加上開計畫之會員廠商簽署用印後再交給美容公會轉送
    超網路公司，再由超網路公司轉交予「中華民國資訊軟體協
    會」（下稱軟體協會）作為申請案之憑據，前揭授權書之目
    的即要會員廠商簽署確認授權超網路公司代為製作網頁等語
    （偵卷第11頁參照）大致相符；再就證人即美容公會之常務
    理事許景然就其所代表之「HIT 造型沙龍（登少姿有限公司
    ）」所簽署之參與上開計畫之授權書影本一紙以觀，確有同
    意授權軟體協會關於公司名稱、商標之文字內容（偵卷第62
    頁參照），核與上開被告及證人等之供（證）述並無捍格，
    且依卷內經濟部資料所示，「甲○○髮型美容設計公司」（
    下稱甲○○公司）確有載入會員名冊中，登記負責人為「陳
    蓉宣」，登記公司地址為「北市○○路○段334 號」，登記
    電話為「（02）00000000」（偵卷第46頁參照），核與證人
    陳蓉宣證述上開地址、電話均屬甲○○公司內湖店所有，伊
    則迄97年4 月間均在內湖店擔任店長職務，伊曾經接到有人
    打電話來內湖店說要幫忙在網站上刊登公司美髮美容相關資
    訊，可增加公司知名度等語並無違背（偵卷第43至45頁參照
    ），雖證人陳蓉宣證稱當時並未同意，惟查上開計畫案對於
    加入之會員廠商而言，第一年並未收取任何費用，若未經會
    員廠商明示或默示同意，實難想像被告所屬之超網路公司或
    被告有必要憑空將告訴人公司列入前揭計畫而主動提供免費
    服務，再由上開會員基本資料均與甲○○公司內湖店核對無
    誤，從而上開資訊係由內湖店內從業人員提供軟體協會暨超
    網路公司，並非絕無可能，證人陳蓉宣證述並未同意刊登乙
    節，容或有疑；是以堪認超網路公司及被告僅能被動依據所
    獲悉之廠商資料設置網頁，並無法實地審核廠商資訊真實與
    否，自不能僅以事後告訴人主張並未授權使用商標而遽認被
    告有侵害他人商標權之情事。
  (三)又超網路公司建置網頁之美容美髮業者廠商甚多，被告當時
    擔任超網路公司總經理乙職，供稱係將前揭網頁交由工讀生
    建置，因事隔久遠未能究知建置者為何人等語，其所辯與常
    情並無違背，被告如非網頁設置實行之人，則亦難以苛責其
    應對於會員廠商或他人所提供之會員資料完全正確無誤負擔
    保之責。況系爭網頁所列產品並非被告及其所屬公司所製造
    、銷售，網頁所載之匯款帳號及戶名亦均非實際存在，此有
    臺灣郵政股份有限公司97年7 月25日函可按（偵卷第78頁參
    照），且被告並非網頁設置實行之人已如上述，是實難謂被
    告有意在行銷與聲請人登記營業相同或類似的商品或服務，
    而構成商標法第6 條所稱商標之使用，其縱有負責上開網頁
    建制之規劃，惟其行為難以該當商標法第81條之構成要件，
    本件被告違反商標法之罪嫌不足。
五、綜上所述，告訴人所提出之論據，既不足為被告確實涉有前
    揭罪名之證明，檢察官於偵查中復查無被告確實涉有聲請人
    所指犯行之積極證據，則檢察官偵查結果認被告犯罪嫌疑不
    足，依刑事訴訟法第252 條第10款之規定，對被告為不起訴
    之處分，於法自無違誤，聲請意旨徒執前詞，認被告涉有前
    揭犯行，對於原處分及再議處分多加指摘求予交付審判，為
    無理由，應予駁回
六、依刑事訴訟法第258 條之3 第2 項前段，裁定如主文。
中    華    民    國    99    年    3     月    23    日
                  刑事第五庭審判長法  官  林秀鳳
                                  法  官  鄭光婷
                                  法  官  吳維雅
以上正本證明與原本無異。
本件不得抗告。
                                  書記官  劉育君
中    華    民    國    99    年    3     月    23    日

司法院資訊處製作；財團法人民間司法改革基金會備份。
